臺灣臺中地方法院刑事判決　　　　　　　94年度易字第2328號
公　訴　人　臺灣臺中地方法院檢察署檢察官
被　　　告　甲○○
　　　　　　　　　　（現在臺灣臺中女子戒治所執行強制戒治
　　　　　　　　　　中）
上列被告因詐欺案件，經檢察官提起公訴（94年度偵字第14965
號），本院判決如下：
    主    文
甲○○幫助意圖為自己不法之所有，以詐術使人將本人之物交付
，累犯，處有期徒刑肆月，如易科罰金，以參佰元折算壹日。
    犯罪事實
一、甲○○前於民國八十六年間，因違反肅清煙毒條例案件等案
    件，經本院以八十六年度訴字第七八三號判處有期徒刑三年
    六月，經臺灣高等法院臺中分院以八十六年度上訴字第一一
    五八號駁回上訴確定；於八十七年間，因犯偽造文書罪，經
    本院以八十七年度中簡字第一八二一號判處有期徒刑四月確
    定，上開二案件經接續執行，於八十九年五月五日假釋付保
    護管束，於九十一年二月二十二日保護管束期滿執行完畢。
    詎仍不知悔改，因缺錢購買毒品，於九十三年十月間某日，
    見報紙分類廣告上所載之購買存簿之廣告，與報載之電話聯
    絡，某真實姓名、年籍不詳之成年男子要求甲○○提供存摺
    、印章、金融卡及金融卡密碼。甲○○可預見不詳人士無故
    蒐集他人存摺、金融卡，而其將自己帳戶提供予他人使用，
    足供他人詐騙財物，仍不違背其本意，基於幫助之不確定故
    意，於九十三年十月間某日，在臺中市○○路近東山路郵局
    門口，以新臺幣（下同）五千元之代價，將其所有之局號0
    000000號，帳號0000000號臺中進化路郵局帳
    戶之存摺、印章、金融卡、金融卡密碼交予該名不詳成年男
    子使用，以此方式幫助該名不詳成年男子所屬之詐欺集團詐
    騙他人財物。該詐欺集團基於意圖為自己不法所有之犯意，
    於九十四年二月六日，在奇摩拍賣網站上，佯貼出售線上遊
    戲「天堂」之寶物天幣，致乙○○誤以為真，陷於錯誤，於
    九十四年二月六日，依該詐騙集團之指示，以金融卡操作櫃
    員機匯款之方式，匯款五千元至甲○○前開郵局帳戶內。嗣
    乙○○於匯款後，以該網站上所記載之聯絡電話聯絡，該電
    話已無人接聽，發覺情況有異，始知受騙。
二、案經臺中縣警察局大甲分局報告臺灣臺中地方法院檢察署檢
    察官偵查起訴。
    理    由
一、訊據被告甲○○對於上開時、地，將其申請之局號0000
    000號，帳號0000000號臺中進化路郵局帳戶之存
    摺、金融卡、金融卡密碼、印章，以五千元之代價，交予真
    實姓名、年籍不詳之成年男子使用之事實坦承不諱，且查被
    害人乙○○受真實姓名、年籍不詳之成年男子，於網路上詐
    以出售線上遊戲「天堂」之寶物天幣之名義，要求被害人乙
    ○○匯款，使被害人乙○○誤以為真，而依指示以金融卡操
    作自動櫃員機匯款之方式，因而匯款五千元至被告前開郵局
    帳戶乙情，業據被害人乙○○於警詢時指述在卷，並有中華
    郵政股份有限公司九十四年十月二十五日儲字第○九四○七
    一五六七六號函暨所附具之客戶資料、客戶歷史交易清單、
    臺中商業銀行自動櫃員機提款明細表各乙份在卷可稽。是該
    等真實姓名不詳之人士顯具意圖為自己不法所有之犯意，以
    在網路上詐稱出售線上遊戲「天堂」之寶物天幣之名義為詐
    術，使被害人乙○○陷於錯誤，而將本人之財物交付，該等
    真實姓名、年籍均不詳之人應係犯詐欺取財罪甚明。再被告
    於本院審理時坦承，確有將其所有之前揭金融帳戶存摺、印
    章、金融卡及金融卡密碼等物，出售予不詳之人使用，且觀
    之被告前開郵局帳戶交易資料，於被告九十三年十月間交付
    該帳戶後，迄本案查獲時止，確有被害人乙○○所匯入款項
    匯進及提出之紀錄，足見被告前揭自白非虛。復按銀行或郵
    局活期帳戶可供款項之存匯、提領，係一般人均可輕易申請
    開設，並無任何資格條件之限制，此為具備普通知識經驗之
    一般人在日常生活經驗所俱知之常識。故如非係以「借人頭
    」之手法，欲利用他人之帳戶以詐騙財物，豈須付費購買他
    人之帳戶。被告係年紀二十餘歲之人，對於前揭一般生活經
    驗常識，應知之甚詳，竟將金融帳戶資料出售提供借予素不
    相識之人士使用，顯然可得預見該不詳人士係透過借用其帳
    戶，以行詐騙他人財物之犯行，而躲避警方追查。則被告前
    揭自白確與事實相符，是本件罪証已甚明確，被告犯行堪以
    認定，應予依法論科。
二、按幫助犯之成立，主觀上行為人須有幫助故意，客觀上須有
    幫助行為。且幫助犯係從屬於正犯而成立，並無獨立性，故
    幫助犯須對正犯之犯罪事實，具有共同認識而加以助力，始
    能成立，其所應負責任，亦以與正犯有同一認識之事實為限
    ，若正犯所犯之事實，超過其共同認識之範圍時，則幫助者
    事前既不知情，自不負責。從犯對正犯行為所認識之內容，
    如與正犯所發生之事實不一致時，應僅就其所認識之範圍負
    責。查，被告基於幫助詐欺取財之不確定故意，交付前揭郵
    局存摺、印章、金融卡及金融卡密碼，供不詳成年男子所屬
    之詐騙集團作為犯詐欺取財之用，被害人乙○○確受詐欺集
    團詐欺取財得逞等節，已如前述，是核其所為，係犯刑法第
    三十條第一項前段、第三百三十九條第一項之幫助詐欺取財
    罪。被告前於八十六年間，因違反肅清煙毒條例案件等案件
    ，經本院以八十六年度訴字第七八三號判處有期徒刑三年六
    月，經臺灣高等法院臺中分院以八十六年度上訴字第一一五
    八號駁回上訴確定；於八十七年間，因犯偽造文書罪，經本
    院以八十七年度中簡字第一八二一號判處有期徒刑四月確定
    ，上開二案件經接續執行，於八十九年五月五日假釋付保護
    管束，於九十一年二月二十二日保護管束期滿執行完畢等情
    ，有臺灣高等法院被告全國前案紀錄表、臺灣臺中地方法院
    檢察署刑案資料查註紀錄表各一份在卷可稽，其受有期徒刑
    執行完畢後，五年以內再犯本件有期徒刑以上之罪，為累犯
    ，應依刑法第四十七條之規定，加重其刑。又被告幫助他人
    犯詐欺取財罪，係從犯，爰依刑法第三十條第二項之規定，
    按正犯所犯詐欺取財罪之刑減輕之。並依刑法第七十一條第
    一項之規定，先加後減之。爰審酌被告犯罪之動機係因缺錢
    購買毒品，貪圖私利，而出售所有之金融帳戶幫助他人詐騙
    財物，致使詐騙集團利用人頭帳戶詐財，影響社會經濟秩序
    ，益添查緝之困難，惟考及其僅提供一本帳戶、僅有被害人
    乙○○一人匯款至其帳戶、且犯罪後坦承犯行，態度良好等
    一切情狀，量處如主文所示之刑，並諭知易科罰金之折算標
    準，以示懲儆。
據上論斷，應依刑事訴訟法第二百九十九條第一項前段，刑法第
三百三十九條第一項、第四十七條、第三十條第一項前段、第二
項、第四十一條第一項前段，罰金罰鍰提高標準條例第一條前段
、第二條，判決如主文。
中　　華　　民　　國　　94　　年　　12　　月　　30　　日
                        臺灣臺中地方法院刑事第五庭
　　　　                    審判長法  官  賴恭利
                                  法  官  林慧貞
                                  法  官  劉麗瑛
上正本證明與原本無異。
如不服本判決，應於送達後十日內向本院提出上訴狀（須附繕本
），上訴於臺灣高等法院臺中分院。
                                  書記官  游智凱
中　　華　　民　　國　　94　　年　　12　　月　　30　　日
附錄論罪科刑法條
刑法第30條
幫助他人犯罪者，為從犯。雖他人不知幫助之情者，亦同。
從犯之處罰，得按正犯之刑減輕之。
刑法第339條第1項
意圖為自己或第三人不法之所有，以詐術使人將本人或第三人之
物交付者，處五年以下有期徒刑、拘役或科或併科一千元以下罰
金。
